臺灣高等法院高雄分院刑事判決　　　　　　　　九十一年度重上更(三)字第九二號
　　上訴人即被告　甲○○
　　指定辯護人　　本院公設辯護人　孫妙岑
　　上訴人即被告　丙○○
　　選任辯護人　　周中臣　律師
　　選任辯護人　　黃錫耀
右上訴人等因違反麻醉藥品管理條例案件，不服臺灣屏東地方法院八十六年度訴字第
六三三號中華民國八十六年十月九日第一審判決（起訴案號：臺灣屏東地方法院檢察
署八十六年度偵字第四八九六號、第五四０一號；併案案號：同署八十六年度偵字第
六四五三號、六二九七號、六四一一號），提起上訴，判決後，經最高法院第三次發
回更審，本院判決如左：
    主  文
原判決關於甲○○、丙○○非法販賣化學合成麻醉藥品及其定應執行刑部分，均撤銷
。
甲○○連續非法販賣化學合成麻醉藥品，處有期徒刑伍年貳月。扣案之000000
000號行動電話壹支沒收。
丙○○連續幫助非法販賣化學合成麻醉藥品，處有期徒刑貳年柒月。
    事  實
一、甲○○意圖營利，基於非法販賣化學合成麻醉藥品安非他命之概括犯意，於民國
    八十六年五月十三日起，至同年六月二十四日下午某時止，連續以其在屏東市○
    ○路其所開設之「尚周到」檳榔攤作為交易之據點，並以其所使用之（○八）0
    000000號電話作為聯絡之工具，先聯絡好交易之事宜，再通知買主至上揭
    檳榔攤取得安非他命，或由丙○○基於幫助之意思，由甲○○將欲交易之安非他
    命交由丙○○攜至指定地點藏放，再由買主前往取貨等方式，而非法販賣化學合
    成麻醉藥品安非他命。其中由甲○○自八十六年五月十三日起，販賣予周生東約
    十次，其價格為每公克新台幣（下同）一千元（每次購買一公克），並由周生東
    直接到「尚周到」檳榔攤向甲○○取貨，最後一次於八十六年六月五日左右，該
    次因周生東缺錢，乃以其所有之000000000號行動電話一具抵充一公克
    安非他命之價款；另於八十六年六月十九日、二十四日，各販賣予謝錦發一次，
    每次一小包（每小包一公克一千元）。該販賣予謝錦發部分，則由知情之丙○○
    ，基於幫助甲○○非法販賣化學合成麻醉藥品安非他命之概括犯意，先後二次依
    甲○○之指示，將安非他命放置於「尚周到」附近隱匿地點，再由甲○○通知謝
    錦發前去取貨，而完成其販賣行為。嗣經警方於八十六年六月十三日循線查獲甲
    ○○（其經警移送後旋於同年月十四日經檢察官釋放在外），並扣得其所有即周
    生東向甲○○抵充安非他命貨款之號碼為000000000行動電話一具；丙
    ○○則於八十六年七月一日為警拘提到案。
二、案經屏東縣警察屏東分局移送臺灣屏東地方法院檢察署檢察官偵查起訴。
    理  由
一、訊據上訴人即被告甲○○、丙○○均否認右揭犯行，被告甲○○辯稱：我僅與周
    生東合資購買安非他命而已云云；被告丙○○辯稱：我並不知甲○○交我藏放之
    物為安非他命云云。
二、經查：
(一)、被告甲○○於警訊中供稱：「我安非他命均向綽號『小方』之男子購買，每次購
    買約五公克之安非他命」、「『小方」約二至三日會至檳榔攤販售安非他命給我
    一次」，「我購買安非他命後，再分裝為五小包出售，如無現款，亦可以用物品
    抵轉換，我曾出售安非他命予周生東無誤，且周生東無現款時，以物品即在我身
    上查獲之大哥大（行動電話）與我交換安非他命；以一公克出售一千元，從中牟
    利，周生東向我買安非他命約十次，數量皆一公克，價款一千元」等語（偵四八
    九六號卷第十六頁背面至十七頁），於八十六年六月十四日警訊稱：「我向綽號
    『小方』之男子購買安非他命五公克，價款為四千元」等語（見二九五九號警卷
    第一至五頁），已自白其有販賣安非他命予周生東之行為。被告甲○○辯稱其警
    訊自白係遭刑求云云，惟為證人即制作被告甲○○警訊筆錄之警員孫長江於本院
    前審調查時所堅決否認（見本院上更(一)卷第六十四、六十五頁），證人孫長江在
    本院前審並證述：「甲○○之警訊筆錄是我製作。後來由涂展隆補充製作筆錄。
    」、「我是依據甲○○自由意思下之陳述而據實記載，絕無造事實、威脅、利
    誘，刑求取供」等語（本院上更(二)卷第九十二至九十三頁）；當日庭訊時，被告
    甲○○詰問證人孫長江（你當天有對我刑求逼供？）證人孫長江亦答稱：「我沒
    有刑求逼供。」；而當日辯護人並無問題詰問證人孫長江（本院上更(二)卷第九十
    三頁），本件自屬無證據足以證乙被告甲○○有遭刑求逼供情事。同時如再參酌
    後述之周生東供述，可認被告甲○○在警訊中之自白與事實相符，可以採信。
(二)、被告甲○○右揭販賣安非他命予周生東之事實，業據周生東於警訊時證稱：「我
    共向甲○○購買安非他命約有十次左右，第一次在八十六年五月十三日三時許，
    買了一千元一公克安非他命，交易地點係在『尚周到』檳榔內，之後平均約五天
    到一星購買一次，有時一天買二次，最後一次是八十六年六月五日十七時許，以
    我的呼叫器000000000號（係000000000號行動電話之誤）抵
    充一千元安非他命一公克重，交易地點亦為『尚周到』檳榔攤」（偵四八九六號
    卷第十一頁）、「：：價錢是每次以一千元購得安非他命一公克，連絡方法打0
    000000號電話與甲○○連絡，若有安非他命就直接到屏東市○○路與成功
    路口他所經營之『尚周到』檳榔攤與他交易，最後一次於（八十六年六月五日）
    ：：：我因缺錢，所以用我的呼叫器（應係行動電話之誤）向甲○○抵充安非他
    命一公克：：：：」（偵四八九六號卷第九頁）、「：：：我以所有之摩托羅拉
    牌000000000號行動電話一具在甲○○之尚周到檳榔攤內換取安非他命
    」（見二九五九號警卷第八頁反面）。於偵查中亦陳稱：「：：：我向甲○○買
    過十次左右，第一次在八十六年五月中旬，最後一次在一星期前，地點在屏東市
    ○○路與成功路口之檳榔攤，每次一千元：：：」等語（見偵四八九六卷第二八
    頁正面）；於原審仍謂其警訊所言無訛（見原審卷第四五頁）。證人周生東雖於
    本院前審八十八年七月二日調查時改稱：「係與甲○○合資購買」云云（見本院
    上更(一)卷第六四頁）。但本院前審再度訊問，則再證稱：「警訊筆錄實在。原審
    筆錄沒有意見。我有確實向甲○○買安非他命。」、「（你向甲○○買安非他命
    的時間、地點？）時間過了五年。我打0000000號電話號碼到『尚周到檳
    榔攤』，我向他每次買一千元。我也曾經用呼叫器抵充（應係行動電話之誤）一
    千元買安非他命，我向他買過幾次我記不得了，最少有五次。時間過很久了一切
    以過去的筆錄為準」等語，且否認對於八十八年七月二日在本院前審所為之供述
    ，謂「我跟吳愛文合資是向董中屏購買安非他命的。我從來沒有與甲○○合資購
    買過安非他命，所以八十八年七月二日筆錄此部分記載不實在。我沒有看到他有
    無被刑求」、「（你在本院前審與本次調查中所言到底那次陳述正確？）「我剛
    才講的才正確」等語；當日經辯護人詰問證人周生東：「（你在本院前審所陳述
    之事實，你與甲○○合資購買安非他命？）周生東答：「案發當時我的陳述比較
    真實，現在時間比較久我記憶不清楚」（本院上更(二)卷第九十四至九十六頁）。
    因此，認其所述與被告合資購買安非他命部分，係迴護被告之詞，不足採信；此
    部分並有行動電話一具扣案可佐。因此，被告有販賣安非他命予周生東一事，可
    以認定。至於周生東於本院前審雖有所謂「最少有五次」一語，惟其在本院前審
    為上述陳述，同時陳乙時間過了五年（其在警、偵訊之陳述時間為八十六年六月
    間，在本院前審之供述時間則在九十一年五月間），足見其時間相隔甚久，衡以
    一般人對事件之記憶常隨時間之經過而逐漸不乙確，且購買次數，在吾人日常生
    活中並非屬於重大事件，自更易因時間之經過而逐漸不乙確，自難以此即認周生
    東之陳述為不可採，併此敘乙。
(三)、被告甲○○右揭販賣安非他命予謝錦發之事實，據謝錦發於警訊證稱：「我共向
    甲○○買過三次（安非他命），第一次在八十六年六月十九日十五時許，在其所
    經營之『尚周到』檳榔攤買了一千元一小包，第二次在八十六年六月二十二日二
    十至二十一時間亦在『尚周到』買了一千元一小包安非他命，第三次在二十五日
    二十時亦在『尚周到』買了一千元一小包：：：」等語（見七一００號警卷第九
    頁）；於偵查中證稱：「（安非他命來源﹖）向綽號『阿敏』買的，他本名叫甲
    ○○，我都以電話七六五─三０三三號跟他連絡，那是一家叫『尚周到』檳榔攤
    的電話，我與該攤連絡後，他叫我先過去將錢交給他，他再調貨，叫我約十至十
    五分鐘後取貨」、「 (你向他買過幾次﹖)」三次。八十六年六月十九日，買一
    次一小包一千元，八十六年六月二十四日又買一次一小包一千元，另一次是託叫
    『文章』之男子買的」、「（幫甲○○送貨過去的男子是何人﹖）叫『哲豪』，
    不知本名」各等語（見四八九六號偵卷第二二頁正反面），於原審仍證稱：「向
    甲○○買的，都是以電話連絡」（見原審卷第十三頁反面）等語。其於本院前審
    時亦證稱：「（對你自己於八十六年六月二十八日的警訊筆錄、偵查筆錄及原審
    調查中的筆錄有何意見？）沒有意見」、「買賣我沒有拿錢給他，是甲○○拿安
    非他命給我的。我三次向甲○○購買沒有錯，只是沒有拿錢給他，我們大家是朋
    友關係，我先欠錢不用還他」等語（本院上更(二)卷第一０八至一０九頁）；當日
    經被告甲○○詰問證人謝錦發：「我何時賣給你安非他命？」其亦答稱：「我確
    實由他那裡得到安非他命，那個不算交易，只是沒有拿錢給他」等語（本院上更
    (二)卷第一０九頁）。證人謝錦發當庭指認被告甲○○之綽號為「甘蔗」，並證稱
    別人都叫他「阿敏」（本院上更(二)卷第一０九至一一０頁），均一致乙確指述有
    向被告甲○○取得安非他命之事實，雖又稱未交付金錢，顯係事後迴護之詞，不
    足為被告有利之證據，被告確有販賣安非他命予謝錦發之事實可以認定。至於證
    人在警訊中供述之最後一次購買時間係二十五日，與其在偵查中供述之二十四日
    ，有所歧異，惟因購買時間，在吾人日常生活中並非屬於重大事件，除非係一一
    加以紀錄，否則難期記憶無誤，因此自難以此即認證人謝錦發之陳述為不可採；
    又其在警、偵訊中雖供稱向被告甲○○購買三次，但因其在偵查中已陳乙其中一
    次係託「文章」之人購買，而「文章」是否確係向被告甲○○，則無從查證，本
    院因而從有利被告甲○○之認定，而認定其共販賣二次安非他命予謝錦發，其時
    間並為八十九年六月十九日及二十四日，併此敘乙。
(四)、被告丙○○於警訊時則直承：「甲○○在販賣安非他命，有時他不方便就會請我
    幫他送安非他命；甲○○在屏東市○○路開設『尚周到』檳榔攤，有時我向他買
    檳榔，或經過他的檳榔攤時，會叫我幫他送貨（指安非他命），是他從身上拿出
    一小包安非他命交給我，再交代我把安非他命拿到和平路或成功路的路旁比較隱
    密處藏放，如藏放好了就可離開，他自己會叫購買的人去拿」等語（見七一００
    號警卷第二、三頁），於偵查中亦供稱：「我警訊所言實在，甲○○在屏東市○
    ○路開設『尚周到』檳榔攤，：：我幫他把安非他命拿到他指定的地點藏放，大
    都在和平路及成功路旁隱密地方藏放，因他在賣安非他命，叫我拿去藏，至於何
    人（買者）去拿我就不知道」等語（見偵五四０一號卷第三、四頁）。嗣於原審
    審理中雖翻異前供，辯稱不知所藏放者為安非他命云云（見原審卷第六四頁）；
    但查被告丙○○於警、偵訊已供稱被告甲○○係交代其藏放安非他命，有如前述
    ；且證人謝錦發亦供稱有看見「哲豪」幫被告甲○○送貨等情（偵四八九六號卷
    第二十二頁背面），並於本院審理中指認被告丙○○，供稱：另外一位（即丙○
    ○）我不知道他的名字，我是在警察局才知道他的名字等語（本院上更(二)卷第一
    ０九頁）。再者，依被告甲○○之前開供述，其販賣之安非他命約一公克，可見
    其重量甚輕，而係小包裝之物，被告甲○○並交待其應藏放在隱密處，被告丙○
    ○本身又施用安非他命之情形，其亦供稱甲○○有時會給予少量安非他命吸用（
    按被告甲○○轉讓安非他命供被告丙○○施用部分，已經本院前審判決確定），
    被告丙○○豈有不知所藏放者係安非他命之理﹖綜上所述，可見被告丙○○確有
    基於幫助甲○○販賣安非他命之犯意，而依甲○○之指示，將安非他命放於隱密
    處，以便購買安非他命者取貨，而逃避警方耳目。又被告甲○○非法販賣安非他
    命予周生東之各次，均由周生東前往尚周到檳榔攤取物，並非由丙○○將所欲販
    賣之安非他命藏於檳榔攤附近隱密處，再通知購買者前往取貨，至多僅係非法販
    賣予謝錦發之部分二次，被告丙○○警訊所供幫他送四次，此部分不實，應非可
    採。至於其於原審所要求傳訊之證人陳雪蓮雖於原審證稱「丙○○至樓下拿飯給
    我吃，我趁他不在，就拿來施用」（見原審卷第六一、六二頁）等情，因與被告
    丙○○幫助甲○○販安非他命並無關係，尚難以陳雪蓮之陳述而為被告有利之認
    定。
(五)、證人王佩文於本院前審調查中雖證述：八十六年六月二十二日及二十三日，甲○
    ○及我大嫂有到我住的地方借宿等語；證人邱美玲於本院前審調查中亦證述：甲
    ○○與其太太有於八十六年六月二十五日及二十六日，有到我住的地方借宿兩天
    等語。惟查證人王佩文係被告之胞妹，其證詞難免偏頗而不足採。至於證人邱美
    玲於八十七年三月二十五日於本院前審庭訊時，竟能記憶九個月前之期日無誤（
    即八十六年六月二十五日及二十六日被告借宿之事），而該期日又無特殊事件，
    其能記憶乙確，顯與常情有違，顯屬事後迴護被告甲○○之詞，亦無可取，是證
    人王佩文、邱美玲之證詞，均難採為有利於被告甲○○之認定。
(六)、被告甲○○、丙○○及證人周生東、謝錦發俱有施用安非他命之人，於查獲之初
    ，警方採尿送驗，均呈甲基安非他命陽性反應，有屏東縣衛生局屏縣衛檢六字第
    八六０三二五號（偵四八九六號卷第三十三頁）、八六０三六二（本院上更(二)卷
    第四十三頁）、八六０三六三號（原審卷第二十七頁）、八六０三七三號（本院
    上更(二)卷第四十五頁）煙毒及麻醉藥品類委託檢驗結果通知書及姓名對照表可按
    ，足徵被告甲○○所販賣及丙○○所幫助販賣者為均安非他命無誤。
(七)、又販賣安非他命處刑極重，安非他命之取得亦屬不易，非法販賣安非他命確有利
    得，始有人甘冒被判重罪之危險，而為非法販賣之舉，被告甲○○於警訊已直承
    「其係以四千元販入安非他命五公克，分裝後，以一公克一千元出售」，自足認
    被告甲○○販賣安非他命，有營利之意圖。
(八)、綜上所述，被告等二人所辯，均係卸責之詞，不足採信，其犯行均堪以認定。
三、核被告甲○○所為係犯麻醉藥品管理條例第十三條之一第二項第一款之非法販賣
    化學合成麻醉藥品罪（被告等行為後，毒品危害防制條例於八十七年五月二十日
    公布施行，將安非他命列為第二級毒品管制，販賣第二級毒品者，依該條例第四
    條第二項規定，應處無期徒刑或七年以上有期徒刑，得併科新台幣七百萬元以下
    罰金，而麻醉藥品管理條例於八十八年六月二日修正公布，更名為管制藥品管理
    條例，依該條例第三十七條規定，製造第一級、第二級管制藥品者，除依毒品危
    害防制條例處理外，處新台幣十五萬元以上七十五萬元以下罰鍰，並無刑罰規定
    ，而麻醉藥品管理條例第十三條之一第二項第一款之法定刑則為五年以上有期徒
    刑，得併科五萬元以下罰金，故依刑法第二條第一項但書規定比較新舊法結果，
    本件以行為時之麻醉藥品管理條例第十三條之一第二項第一款之販賣化學合成麻
    醉藥品罪之法定刑較輕，自應適用較有利於被告之麻醉藥品管理條例處斷）。被
    告丙○○基於幫助販賣之意思，所為為販賣構成要以外之行為，係犯同上條款之
    幫助犯。被告甲○○多次販賣行為，被告丙○○多次幫助販賣行為，時間緊接，
    構成要件相同，應各依連續犯論以一罪並加重其刑。至被告二人持有安非他命之
    行為，已各被其等非法販賣、幫助非法販賣之高度行為所吸收，故不另論罪。被
    告丙○○為幫助犯，應依刑法第三十條第二項減輕其刑。
四、原審論處被告等二人罪刑，固非無見，惟原判決未及比較新舊法之適用問題，且
    認被告甲○○有販賣安非他命予吳俊和，亦有不當，自有可議。被告等二人上訴
    意旨均否認此部分犯行，雖不足取，但原判決此部分既有可議，即屬無可維持，
    自應將原判決被告等二人此部分均撤銷改判（定應執行刑應併予撤銷）。爰分別
    審酌被告二人素行，被告甲○○販賣之期間、數量、被告丙○○幫助販賣僅二次
    ，及其等犯罪後之態度等一切情狀，分別量處如主文所示之刑。扣案之0000
    00000號行動電話一支，係被告甲○○犯罪所得之物，且為其所有，爰依刑
    法第三十八條第一項第三款規定宣告沒收。
五、公訴意旨另認被告甲○○尚有自八十六年六月二十五起至二十九日止，非法販賣
    安非他命予周生東及謝錦發；又被告丙○○除幫助非法販賣謝錦發上述二次外，
    尚有其他幫助販賣行為。惟被告二人均已否認此部分犯罪行為，且依證人周生東
    及謝錦發二人之上述陳述，並無法證乙被告甲○○於此段期間內有販賣安非他命
    ，及丙○○除幫助販賣予謝錦發之行為外，尚有其他非法幫助販賣安非他命行為
    ，本應為無罪之諭知，因公訴意旨認此部分與前揭論罪部分，具有連續犯之裁判
    上一罪關係，爰不另為無罪之諭知。
六、被告甲○○施用毒品，轉讓禁藥，被告丙○○非法吸用安非他命部分，均已確定
    ，併此乙。
七、台灣屏東地方法院檢察署八十六年度偵字第六四一一號移送併辦意旨略以：甲○
    ○意圖營利，於八十六年八月一日二十一時許，在屏東市和路和平陸橋附近，非
    法販賣安非他命一小包，價款一千元予吳俊和施用，係犯麻醉藥品管理條例第十
    三條之一第二項第一款之罪，固據吳俊和於警訊供稱有向被告甲○○購買安非他
    命一次云云，但此為被告所堅決否認，而吳俊和於偵、審即否認有向被告甲○○
    購買安非他命，又無其他積極證據認被告甲○○有此部分非法販賣安非他命行為
    。此部分未經起訴，又不能證乙犯罪，即與已論罪科刑部分無裁判上一罪之不可
    分關係，本院就此部分自不得加以審判。應退回檢察官依法處理（最高法院八十
    八年度台上字第三四八四號判決意旨參照）。
據上論結，應依刑事訴訟法第三百六十九條第一項前段、第三百六十四條、第二百九
十九條第一項前段，麻醉藥品管理條例第十三條之一第二項第一款，刑法第十一條前
段、第二條第一項但書、第五十六條、第三十條第二項、第三十八條第一項第三款，
判決如主文。
本案經檢察官邱榮藏到庭執行職務。
中    華    民    國      九十一      年      十二      月     二十四   日
                              臺灣高等法院高雄分院刑事第二庭
                                  審判長法官  林正雄
                                        法官  黃壽燕
                                    法官  黃仁松
右正本證乙與原本無異。
如不服本判決應於收受本判決後十日內向本院提出上訴書狀，其未述上訴理由者，
並得於提起上訴後十日內向本院補提理由書狀（均須按他造當事人之人數附繕本)「
切勿逕送上級法院」。
                                      書記官  呂乙燕
中    華    民    國      九十一      年      十二      月     二十四   日
附錄：本判決論罪科刑法條：
麻醉藥品管理條例第十三條之一第二項第一款
違反前條之規定，其屬於第二條第四款之麻醉藥品者，依左列規定處罰：
一、非法輸入、製造、運輸、販賣者，處五年以上有期徒刑，得併科五萬元以下罰金
    。
